【裁判字號】    98,台上,3968
【裁判日期】    980709
【裁判案由】    妨害國幣懲治條例
【裁判全文】
最高法院刑事判決            九十八年度台上字第三九六八號
上  訴  人  甲○○
選任辯護人  林憲同律師
上列上訴人因妨害國幣懲治條例案件，不服台灣高等法院中華民
國九十八年二月二十七日第二審更審判決（九十七年度上更(二)字
第三八四號，起訴案號：台灣板橋地方法院檢察署九十一年度偵
字第一四八四七號），提起上訴，本院判決如下：
    主  文
上訴駁回。
    理  由
按刑事訴訟法第三百七十七條規定，上訴於第三審法院，非以判
決違背法令為理由，不得為之。是提起第三審上訴，應以原判決
違背法令為理由，係屬法定要件。如果上訴理由書狀並未依據卷
內訴訟資料，具體指摘原判決不適用何種法則或如何適用不當，
或所指摘原判決違法情事，顯與法律規定得為第三審上訴理由之
違法情形，不相適合時，均應認其上訴為違背法律上之程式，予
以駁回。本件原判決綜合全部卷證資料，認上訴人甲○○有其事
實欄所載之犯行，已詳敘所憑之證據與認定之理由。就上訴人辯
稱：伊職業是計程車司機，在伊計程車上扣得之工具皆李忠和所
有，李忠和下車時未拿走，台北縣板橋市○○街一三八巷一弄三
０八號四樓房子係李忠和所承租，在屋內扣得之物也是李忠和所
有，伊不懂電腦，不會利用電腦偽造紙鈔云云，認不足採信，於
理由內予以指駁、說明甚詳，因而撤銷第一審關於上訴人部分之
科刑判決，改判仍論處其連續意圖供行使之用，而偽造幣券罪刑
（處有期徒刑五年二月）。從形式上觀察，並無足以影響判決結
果之違法情形存在。上訴意旨略稱：上訴人不懂電腦，無法以電
腦等工具偽造貨幣，本件實係李忠和於民國八十八年間在台北縣
淡水鎮○○路獨立偽造貨幣，九十一年七月間起將汪精雄、馬炳
信拉下水，一起在台北縣中和市○○路或板橋市○○路偽造貨幣
，嗣兩案併發，李忠和遭檢警追緝，始拐騙上訴人，將其偽造之
貨幣與工具等物放入上訴人之計程車內，或放在上訴人向其接手
承租之台北縣板橋市○○街一三八巷一弄三０八號四樓內。原審
未究明實情，未調查上訴人如何有能力利用扣案工具偽造貨幣，
且中央銀行九十一年八月十三日台央發字第０九一００四六一九
八號鑑定函係第三人於法庭外之陳述，原審未傳喚鑑定人到庭說
明並受詰問，欠缺證據能力，有判決理由不備、矛盾及應於審判
期日調查之證據，未予調查之違法云云。惟查：犯罪事實之認定
，證據之取捨及其證明力如何，乃事實審法院自由判斷之職權，
如其取捨不違背經驗法則與論理法則，即不得指為違法，而據為
上訴第三審之理由。本件原判決依憑上訴人之部分自白、證人張
河川、邱美娟、陳嘉賓、陳旭昇之證言，中央銀行九十一年八月
十三日台央發字第０九一００四六一九八號鑑定函，扣案偽造紙
幣成品、紙幣半成品、驗鈔機、木頭章、美工刀、膠帶、電腦、
白紙、防偽線、塗漆等證據資料，資以認定上訴人自九十一年間
某日起至同年八月九日止，基於概括之犯意，利用上揭工具等，
連續偽造新台幣一千元、五百元紙幣等情，已說明本於調查所得
心證，分別定其取捨而為事實判斷之理由。所為論斷，核無違背
客觀存在之經驗法則與論理法則，自屬事實審採證、認事之適法
職權行使，尚難漫指為違法。又刑事訴訟法第一百九十八條規定
審判長、受命法官或檢察官得選任鑑定人，同法第二百零六條並
容許鑑定人（機關）以書面報告鑑定經過及結果，僅於斟酌證據
證明力之必要，始須到庭說明，自不能因鑑定人未到庭陳述或鑑
定機關未派人到庭陳述，或鑑定經過及結果以書面報告，即認非
屬刑事訴訟法第一百五十九條第一項所稱「法律有規定者外」之
傳聞證據。上訴人於原審審判期日，對扣案紙幣經中央銀行九十
一年八月十三日台央發字第０九一００四六一九八號鑑定係屬偽
造之鑑定函，表示無意見，且未請求詰問鑑定人，有審判筆錄載
明可稽，遽指該書面鑑定報告無證據能力，顯非適法之第三審上
訴理由。其餘上訴意旨，就屬原審採證、認事職權之適法行使及
原判決已說明事項，徒憑己見，任意指摘為違法，且仍為單純事
實之爭執，均非適法之第三審上訴理由。應認本件上訴違背法律
上之程式，予以駁回。
據上論結，應依刑事訴訟法第三百九十五條前段，判決如主文。
中    華    民    國  九十八  年    七    月    九    日
                      最高法院刑事第十一庭
                          審判長法官  石  木  欽
                                法官  洪  佳  濱
                                法官  韓  金  秀
                                法官  呂  丹  玉
                                法官  段  景  榕
      本件正本證明與原本無異
                                      書  記  官
中    華    民    國  九十八  年    七    月   十三   日
                                                      Ｑ


司法院資訊處製作；財團法人民間司法改革基金會備份。
